臺灣高等法院臺中分院刑事判決　　　　　民國九十一年度交上易字第一一六七號
　　上　訴　人　臺灣臺中地方法院檢察署檢察官
　　上　訴　人
　　即　被　告　乙○○
　　選任辯護人　陳怡成
　　選任辯護人　吳雪如
　　上　訴　人
　　即　被　告　丁○○
右上訴人等因被告等過失致死案件，不服臺灣臺中地方法院中華民國九十一年五月十
四日第一審判決（民國九十年度交易字第二五○號，起訴案號：臺灣臺中地方法院檢
察署民國九十年度偵字第五三五五號），提起上訴，本院判決如左：
    主      文
原判決關於乙○○部分撤銷。
乙○○因過失致人於死，處有期徒刑陸月，如易科罰金以佰元折算壹日。
其他上訴駁回（即被告丁○○部分上訴）。
　　事      實
一、丁○○於民國（下同）八十九年三月十二日上午零時酒後於同日上午五時四十分
    許其呼氣酒精濃度已達每公升○．五六五毫克（即血液中酒精濃度為１１３ＭＧ
    ／ＤＬ），酒醉仍駕駛車號ＯＨ－一○六七號自用小客車，搭載其妻甲○○、子
    吳庭豪（八十年一月二十一日生）、黃冠倫（七十六年四月二十二日生）、女黃
    思瑩（七十七年十一月十五日生）、侄子黃焉德等六人共乘由彰化北上行駛欲前
    往苗栗，於同日上午六時四十分許行經台中縣梧棲鎮○○路與港埠路設有交通號
    誌之十字路口時正值下雨，本應注意因雨霧視線不清時應減速慢行，作隨時停車
    之準備及駕駛人應注意車前狀況並隨時採取必要之安全措施，又汽車駕駛人飲酒
    後其吐氣所含酒精成份超過每公升○、二五毫克以上者，不得駕車之規定，而依
    當時情況，並無不能注意之情事，竟疏未注意車前狀況並減速慢行，仍以六、七
    十公里之時速快速直行；適有乙○○駕駛車號ＮＡ－一二三一號自用小客車，沿
    中棲路由東向西行經該路口欲左轉港埠路，亦應注意因雨霧視線不清時應減速慢
    行，作隨時停車之準備及駕駛人應注意車前狀況並隨時採取必要之安全措施，且
    依當時情況亦無不能注意之情事，竟未減速並注意車前狀況，因雙方有上述疏失
  而冒然前行，乙○○所駕駛之自用小客車車前頭攔腰撞上前開丁○○所駕駛之自
    用小客車右側車門處，致使乙○○之車頭嚴重毀損，其車再衝往前方港埠路北往
    南方向車道內，其車調轉車頭朝東北方向停止；丁○○之右側車身整個凹陷變形
    ，並續衝往港埠路安全島水泥護欄車頭受損始停住，致乙○○受傷送醫（未据告
    訴）丁○○受有腹部挫傷、胸部挫傷之傷害；甲○○受有右側股骨骨折、右側三
    至十一肋骨骨折合併血胸之傷害；吳庭豪受有膀胱破裂之傷害；黃冠倫受頭部外
    傷合併嚴重腦挫傷、下肢骨折，當場死亡，而黃思瑩受外傷性休克、頭部外傷、
    腹部鈍傷合併內出血、上下肢骨折；黃焉德受外傷性休克、頭部外傷、胸腹部挫
    傷合併內出血、肋骨骨折送醫後亦分別於當日中午十二時十分，及當日下午四時
    四十分宣告不治。
二、傷害部分經被害人本人、配偶、法定代理人丁○○告訴，死亡部分案經檢察官據
    報相驗後自動檢舉偵查起訴。
　　理      由
一、右揭事實，訊據上訴人即被告乙○○、丁○○等二人除被告丁○○於審理中供認
    不諱外，被告乙○○僅承認確於右開時間、地點發生交通事故，並造成如事實欄
    所載死亡受傷之結果，惟矢口否認有何過失致死及過失傷害之犯行，辯稱：事發
    前我是由東向西行駛欲左轉港埠路往公司上班，但事發當時我正停在十字路口中
    間的待轉區，準備要左轉，被告丁○○闖紅燈行駛撞擊停在待轉區準備左轉之我
    自小客車，因被告丁○○車速過快其車身右側凹陷係撞上西濱快速道路橋墩所致
    ，故其車身呈現大範圍且圓弧形之凹陷，被告車之車頭係遭受黃車撞擊，其並未
    攔腰撞上黃車，且撞擊點在車頭，我在待轉區遭受撞擊非我所能注意防範，我並
    無過失行為等語。
二、經查：
　　(一)右揭事實除据被告等二人相互指訴外，並有道路交通事故調查報告表一紙、現
      場車損照片七張、沙鹿童綜合醫院血清免疫檢驗報告單一紙及原審法院現場勘
      驗筆錄在卷足憑。(二)依現場車損照片顯示，事故發生之後，乙○○所駕駛自用
      小客車（以下稱林車）之車頭嚴重毀損且左車頭較右車頭毀損嚴重，丁○○所
      駕駛自用小客車（以下稱黃車）之右側車身整個凹陷變形其車頂亦呈凹陷，右
      車頭因撞上安全島水泥護欄而有部分毀損。(三)原審法院九十年十一月二十一日
      現場履勘，事故後黃車車頭所撞擊安全島水泥護欄離地面高約三十六公分，西
      濱快速道路橋下之橋墩在護欄內距水泥護欄約二百八十公分護欄與橋墩間立有
      一號誌桿未發現有受損或擦撞之痕跡，此有勘驗現場圖在卷可按。參以卷附黃
      車右側凹陷車損照片，其凹陷自車窗下緣以下全部凹陷，而一般車窗距地面高
      度約九十公分，上開安全島水泥護欄離地面高約三十六公分，則黃車右側車身
      凹陷即不可能係碰撞安全島水泥護欄。且据証人即處理本件車禍現場之員警陳
      建騰於原審法院到庭証稱：肇事現場圖係伊所繪製，肇事後二車停放在現場，
      林車（甲車）係由東往西行，碰撞後往前滑行，車頭朝向東北，黃車（乙車）
      未與橋墩發生碰撞，但有與安全島小泥護欄碰撞，當天有下雨，無法研判煞車
      痕，但散落物以旋轉方式掉落在地上等語。準此，依証人陳建騰上開証詞及原
      審法院勘驗現場所見，黃車右側呈現大範圍且圓弧形之凹陷，並非撞擊西濱快
      速道路橋墩所致。且黃車車頭右側毀損係撞擊安全島水泥護欄所致，亦可認定
      。則被告乙○○辯稱我並未攔腰撞上黃車，黃車身右側凹陷係撞上西濱快速道
      路橋墩所致等語，即屬無据。(四)又依肇事現場圖所示，二車肇事後停放之位置
      ，林車肇事後其車再衝往前方港埠路北往南方向車道內，其車調轉車頭朝東北
方向停止；黃車之右側車身整個凹陷變形，並續衝往港埠路安全島水泥護欄車
      頭受損始停住，林車距中棲路左轉待轉區約有三十公尺以上之間距等情以觀，
      二車應係在行進中所發生碰撞，且速度應係相當快速，才會產生如此大的撞擊
      力，本件經送台灣省台中縣區車輛行車事故鑑定委員會鑑定及台灣省汽車肇事
      覆議鑑定委員會覆議結果，亦持相同看法，有鑑定意見書及覆議函可稽，益證
      被告乙○○之行為有過失，是被告乙○○辯稱事發當時我正停在十字路口中間
      的待轉區，是被告丁○○撞上我車的等語，實無可採。(五)另由卷附之道路交通
      事故調查報告表所繪之現場圖，本件肇事地點係有號誌管制之交岔路口，究竟
      係何方未能遵守交通號誌，被告等二人雙方各執一詞，雖被告丁○○另舉証人
      甲○○、吳庭豪二人到庭証稱：係被告乙○○未遵守號誌闖紅燈等情。惟查証
      人甲○○、吳庭豪二人均坐於駕駛座後方，此已据証人甲○○、吳庭豪等二人
      於原審法院陳述明確，則其等二人之視線必遭駕駛及前座乘客擋住，無法看清
      號誌，且証人甲○○、黃庭豪係本件車禍之被害人，與被告丁○○有至親關係
      ，其証詞難免偏袒被告丁○○，無可採信。此外，已無從查証，惟道路交通號
      誌為指揮交通之一種手段，途中有無發生危險之可能，仍由行車之駕駛者為充
      分之注意，自不能以遵照號誌行駛，即可不負注意責任（最高法院二十四年上
      字第一六九六號判例參照），是如雙方駕駛者均能注意車前狀況並採取必要之
      安全措施，本件車禍即可避免發生，是本件雙方駕駛人均有未注意車前狀況，
      未採取必要之安全措施之違規行為，可以認定。是被告乙○○辯稱，本件車禍
      係被告丁○○高速行駛並闖紅燈，我無法注意防範，不負過失責任等語，要屬
      卸責之詞，亦無可取。(六)按因雨霧視線不清時應減速慢行，作隨時停車之準備
      及駕駛人應注意車前狀況並隨時採取必要之安全措施，又汽車駕駛人飲酒後其
      吐氣所含酒精成份超過每公升○、二五毫克以上者，不得駕車，道路交通安全
      規則第九十三條第一項第四款、第九十四條第三項、第一百十四條第二款分別
      定有明文。被告等二人駕車自應注意上述道路交通安全規定，且依當時路況，
      又無不能注意之情形，竟疏不注意為之，以致肇事，致人受傷及死亡，被告乙○○之過失，與告訴人即被告丁○○自己之過失，併合而為本件車禍危害發生
    之原因，被告等二人均應負有過失責任。被告乙○○否認有過失，要屬卸責之
      詞，殊不足取。被害人即乘客黃冠倫、黃思瑩、黃焉德三人確因本件車禍致頭
      部外傷死亡等情，業經檢察官督同法醫師相驗屍體明確，有沙鹿童綜合醫院病
      歷摘要三張、死者照片、相驗屍體證明書、驗斷書等在卷足憑，告訴人丁○○
      、甲○○、黃廷豪分別受有如事實欄之傷害，亦有光田醫院診斷証明書三紙附
      卷可按，是被告等二人過失駕駛行為，核與被害人之受傷及死亡間，具有相當
      因果關係，是其等二人事證已屬明確，犯行均堪以認定。
三、核被告丁○○、乙○○等二人所為係犯刑法第二百七十六條第一項之過失致人於
    死罪。被告乙○○另犯同法第二百八十四條第一項前段之過失傷害罪，本件公訴
    人雖未就被害人林榮富、甲○○、吳廷豪等三人過失傷害罪部分起訴，惟此部分
    已据被害人、或其配偶、或其法定代理人即丁○○於警訊中表示依法告訴，且與
    本件過失致死部分有裁判上一罪之關係，原審及本院自可併予審判，附予敘明。
    被告丁○○一過失行為致被害人黃冠倫、黃思瑩、黃焉德三人死亡，被告乙○○
    一過失行為致被害人黃冠倫、黃思瑩、黃焉德三人受傷死亡，被害人丁○○、甲○○、吳廷豪三人受傷，均係一行為觸犯數罪名，應依想像競合犯從一重過失致
    死罪處斷。又被告丁○○酒醉駕車，因而致人受傷死亡，依法應負刑事責任，應
    依道路交通管理處罰條例第八十六條第一項之規定加重其刑。原審判決對於被告
    乙○○論罪科刑，固非無見，惟原審判決理由欄明其未與被害人家屬達成和解
    ，惟查被告乙○○於本院審理中於九十一年七月二十四日與被害人家屬丁○○、
    甲○○、丙○○、吳庭豪、何秀玫成立民事上和解賠償新臺幣一百六十萬元、告
    訴人丁○○、甲○○、丙○○、吳庭豪、何秀玫等併具刑事撤回告訴狀撤回對被
    告乙○○告訴，有撤回告訴狀及和解書附本院卷可憑（對被告乙○○過失傷害部
    分之告訴，其撤回告訴，因非於第一審辯論終結前撤回其告訴，不生撤回告訴之
    效力）。檢察官上訴意旨據告訴人丁○○、丙○○具狀上訴認原審判決對被告乙○○量刑過輕，及被告乙○○上訴意旨仍否認有過失致死及傷害犯行雖均不可採
    ，惟原審判決關於被告乙○○部分既有可議，自應由本院將原審關於被告乙○○
    部分之判決撤銷改判。審酌被告乙○○過去尚無犯罪前科執行紀錄，偶因本件過
    失致犯本件刑章，且已與告訴人等成立民事上和解，因原審判決其未成立和解量
    處有期徒刑七月，本院酌情量處有期徒刑陸月，並諭知易科罰金之折算標準。又
    因本件車禍共致六人受傷，其中三人受傷死亡，認不宜對其宣告緩刑。另原審法
    院審酌被告丁○○過失情節，認其應負較大之過失責任，惟被害人係其子女、侄
    兒有至親關係，亦難免心中之悲痛，並與被害人黃焉德之家屬達成和解，有和解
    書在卷足憑。又查被告丁○○前未曾受有期徒刑以上刑之宣告，有台灣台中地方
    法院檢察署刑案資料查註紀錄表及臺灣高等法院被告全國前案紀錄表在卷可按。
    被告因過失致犯本罪，其經此教訓，當知謹慎而無再犯之虞，且與被害人家屬達
    成和解，原審法院認所宣告之刑，以暫不執行為宜，爰併宣告緩刑，以勵自新。
    適用刑事訴訟法第二百九十九條第一項前段，刑法第二百七十六條第一項，第五
    十五條、第七十四條第一款，道路交通管理處罰條例第八十六條第一項，罰金罰
    鍰提高標準條例第一條前段之規定，判決被告丁○○因過失致人於死罪，量處有
    期徒刑拾月。併宣告緩刑年。認事用法，均無不合，量刑及宣告緩刑均屬適當
    。被告丁○○提起上訴未述其不服原審對其判決有罪不服之理由，即為無理由
    ，是被告丁○○部分之上訴，應予駁回。
四、據上論結：應依刑事訴訟法第三百六十九條第一項前段，第三百六十八條，第三
    百六十四條，第二百九十九條第一項前段，刑法第二百七十六條第一項，第二百
    八十四條第一項前段，第五十五條，第四十一條第一項前段，罰金罰鍰提高標準
    條例第一條前段，第二條，判決如主文。
本案經檢察官戊○○到庭執行職務。
中      華      民      國    九十一     年      八       月    十九    日
                                   臺灣高等法院臺中分院刑事第一庭
                                         審判長法  官  陳  紀  綱
                                               法  官  蕭  錦  鍾
                                               法  官  方  艤  駐
右正本證明與原本無異。
不得上訴。
                                               書記官  江  玉  萍
中      華      民      國    九十一     年      八       月    二十    日
附錄論罪科刑實體法條文：
刑法第二百七十六條第一項：
因過失致人於死者，處二年以下有期徒刑、拘役或二千元以下罰金。
(罰金部份業經提高十倍為二萬元)
                                                                        Ｒ
